【裁判字號】    97,訴,1528
【裁判日期】    980729
【裁判案由】    分割共有物
【裁判全文】
臺灣臺南地方法院民事判決              97年度訴字第1528號
原      告  壬○○
訴訟代理人  張仁懷律師
被      告  未○○
                        之1
            Ａ○○
                        2樓
            亥○○
            戌○○
            酉○○
            丑○○
上五人共同
訴訟代理人  丁○○
被      告  黃○○
            庚○○
                        5樓
            辛○○
兼 上 一人
訴訟代理人  己○○
                        樓
被      告  寅○○
            辰○○
            宙○○
            玄○○
            子○○○
            午○○
兼上四人共同
訴訟代理人  卯○○
被      告  甲○○
            宇○○
                        N、J.
                        11號.
            巳○○
                       son.
                       道17.
上三人共同
訴訟代理人  酉○○
被      告  竹田福宎子原名劉.
            Ｂ○○○原名劉美.
                        、10.
            三船詠宎子原名劉.
            宮浦路宎子原名劉.
            竹田章原名劉里.
            戊○○○
                        番
兼上六人共同
訴訟代理人  地○○
被      告  癸○○○
            乙○○○
            丙○○
            申○○
上列當事人間請求分割共有物事件，業經本院於民國98年7月15
日言詞辯論終結，判決如下：
    主    文
兩造共有坐落臺南縣柳營鄉○○段599地號土地准予分割如附圖
所示：編號1部分【即如附圖附表「地號」欄（下稱如附表地號
欄）之599-12】、面積885平方公尺之土地分歸被告未○○取得
；編號2部分（即如附表地號欄之599-13）、面積147平方公尺之
土地分歸被告Ａ○○取得；編號3部分（即如附表地號欄之599-1
5）、面積147平方公尺之土地分歸被告宙○○取得；編號4部分
（即如附表地號欄之599-16）、面積148平方公尺之土地分歸被
告子○○○取得；編號5部分（即如附表地號欄之599-17）、面
積148平方公尺之土地分歸被告玄○○取得；編號6部分（即如附
表地號欄之599-20）、面積74平方公尺之土地分歸被告卯○○取
得；編號7部分（即如附表地號欄之599-18）、面積148平方公尺
之土地分歸被告黃○○取得；編號8部分（即如附表地號欄之599
-29）、面積295平方公尺之土地分歸被告庚○○取得；編號9部
分（即如附表地號欄之599-30）、面積295平方公尺之土地分歸
被告己○○取得；編號10部分（即如附表地號欄之599-31）、面
積295平方公尺之土地分歸被告辛○○取得；編號11部分（即如
附表地號欄之599-26）、面積148平方公尺之土地分歸被告亥○○取得；編號12部分（即如附表地號欄之599-24）、面積148平
方公尺之土地分歸被告寅○○取得；編號13部分（即如附表地號
欄之599-27）、面積148平方公尺之土地分歸被告戌○○取得；
編號14部分（即如附表地號欄之599-28）、面積148平方公尺之
土地分歸被告酉○○取得；編號15部分（即如附表地號欄之599-
25）、面積148平方公尺之土地分歸被告丑○○取得；編號16部
分（即如附表地號欄之599-14）、面積922平方公尺之土地分歸
被告辰○○取得；編號17部分（即如附表地號欄之599-19）、面
積37平方公尺之土地分歸被告午○○取得；編號18部分（即如附
表地號欄之599-23）、面積49平方公尺之土地分歸被告甲○○取
得；編號19部分（即如附表地號欄之599-22）、面積49平方公尺
之土地分歸被告宇○○取得；編號20部分（即如附表地號欄之59
9-21）、面積49平方公尺之土地分歸被告巳○○取得；編號21部
分（即如附表地號欄之599-11）、面積177平方公尺之土地分歸
被告竹田福宎子取得；編號22部分（即如附表地號欄之599-10）
、面積193平方公尺之土地分歸被告Ｂ○○○取得；編號23部分
（即如附表地號欄之599-9）、面積193平方公尺之土地分歸被告
三船詠宎子取得；編號24部分（即如附表地號欄之599-8）、面
積193平方公尺之土地分歸被告宮浦路宎子取得；編號25部分（
即如附表地號欄之599-7）、面積193平方公尺之土地分歸被告竹
田章取得；編號26部分（即如附表地號欄之599-6）、面積949
平方公尺之土地分歸被告戊○○○取得；編號27部分（即如附表
地號欄之599）、面積949平方公尺之土地分歸被告癸○○○取得
；編號28部分（即如附表地號欄之599-2）、面積949平方公尺之
土地分歸被告乙○○○取得；編號29部分（即如附表地號欄之59
9-3）、面積949平方公尺之土地分歸被告丙○○取得；編號30部
分（即如附表地號欄之599-5）、面積949平方公尺之土地分歸被
告申○○取得；編號31部分（即如附表地號欄之599-4）、面積
949平方公尺之土地分歸被告地○○取得；編號32部分（即如附
表地號欄之599-1）、面積443平方公尺之土地分歸原告壬○○取
得。
訴訟費用由兩造依如附表所示之比例負擔。
    事實及理由
壹、程序方面
一、按本件被告天○○於訴訟中死亡，依法應由其全體法定繼承
    人繼承，惟因其繼承人中僅由未○○一人繼承系爭土地之應
    有部分，並於98年3月25日登記完畢，有系爭土地之土地登
    記謄本一份在卷可憑（見本院卷第153頁），且原告就此部
    分業已變更被告為未○○，本件自無再命天○○其他繼承人
    承受訴訟之必要，合先敘明。
二、被告未○○、Ａ○○、卯○○、黃○○、庚○○、己○○、
    辛○○、亥○○、寅○○、戌○○、酉○○、丑○○、辰○○、甲○○、宇○○、巳○○、竹田福宎子、Ｂ○○○、三
    船詠宎子、宮浦路宎子、竹田章、戊○○○、癸○○○、
    乙○○○、丙○○、申○○、地○○等均經合法通知，未於
    最後言詞辯論期日到場，核無民事訴訟法第386條所列各款
    情形，爰依原告之聲請，由其一造辯論而為判決。
貳、實體方面
一、原告起訴主張：系爭土地為兩造所共有，各共有人之應有部
    分比例如附表所示，又系爭土地並無使用目的不能分割或以
    契約訂有不分割期限之限制，惟因無法達成自行協議分割，
    為此爰依民法第823條第1項、第824條第2項之規定提起本件
    訴訟。原告並同意被告卯○○、宙○○、子○○○、玄○○
    、午○○、Ａ○○、丑○○、亥○○、戌○○、酉○○等人
    之要求，將系爭土地靠北邊之編號2至20部分，於無須拆除
    被告卯○○新建房屋之前提下，重新分配位置。並聲明：如
    主文第1項所示。
二、被告方面：
  (一)被告卯○○、宙○○、子○○○、玄○○、午○○、黃○○
    、Ａ○○、丑○○、亥○○、戌○○、酉○○、辰○○：同
    意原告之分割方案。
  (二)其餘被告未到庭，亦未提出書狀表示意見。
三、原告主張系爭土地為兩造所共有，各共有人之應有部分比例
    如附表所示，且系爭土地無使用目的不能分割或以契約訂有
    不分割之期限之限制，惟因共有人間無法達成協議分割又無
    不能分割之情事，業據原告提出土地登記謄本、地籍圖謄本
    為證，是原告上開主張，應屬可採。
四、又法院為裁判分割前，應顧及公平、當事人之聲明、應有部
    分之比例與實際是否相當、共有物之客觀情狀、性質、價格
    與經濟價值、共有利益、各共有人之主觀因素與使用現狀、
    利害關係等因素為綜合判斷。經查：系爭土地上有門牌號碼
    臺南縣柳營鄉八翁村94號之新建平房，現為被告卯○○使用
    。除前述平房外，系爭土地上另有三棟舊式三合院，惟兩造
    告均陳稱分割後將不保留該等祖宅。又系爭土地東邊、北邊
    、西邊均臨鄉鄉均鋪設柏油等情，業經本院會同臺
    南縣鹽水地政事務所測量人員至現場履勘，有勘驗筆錄及土
    地複丈成果圖各1件在卷可稽。本院審酌系爭土地之使用情
    形，以及被告卯○○、宙○○、子○○○、玄○○、午○○
    、黃○○、Ａ○○、丑○○、亥○○、戌○○、酉○○、辰
    ○○亦同意原告之分割方案，而原告之分割方案並無不利於
    共有人等情，認如附圖所示之分割方案尚屬妥適，爰判決系
    爭土地分割如主文第1項所示。
五、末按因共有物分割、經界或其他性質上類似之事件涉訟，由
    敗訴當事人負擔訴訟費用顯失公平者，法院得酌量情形，命
    勝訴之當事人負擔其一部，民事訴訟法第80條之1定有明文
    。系爭土地因兩造無法自行協議分割，依前開說明，本件之
    訴訟費用應由兩造按其應有部分比例負擔為適當，爰判決如
    主文第2項所示。
六、結論：原告之訴為有理由，依民事訴訟法第385條第1項、第
    80條之1，判決如主文。
中    華    民    國    98    年    7    月    29     日
                  民事第三庭    法  官  林福來
以上正本係照原本作成。
如對本判決上訴，須於判決送達後20日內向本院提出上訴狀。
中    華    民    國    98    年    7    月    29     日
                                書記官  吳俊達
附表：
┌──┬────────┬───────────┐
│編號│姓        名    │應有部分比例（即應負擔│
│    │                │之訴訟費用比例）      │
├──┼────────┼───────────┤
│ 1  │原告壬○○      │26分之1               │
├──┼────────┼───────────┤
│ 2  │被告未○○      │13分之1               │
├──┼────────┼───────────┤
│ 3  │被告Ａ○○      │78分之1               │
├──┼────────┼───────────┤
│ 4  │被告宙○○      │78分之1               │
├──┼────────┼───────────┤
│ 5  │被告子○○○    │78分之1               │
├──┼────────┼───────────┤
│ 6  │被告玄○○      │78分之1               │
├──┼────────┼───────────┤
│ 7  │被告卯○○      │156分之1              │
├──┼────────┼───────────┤
│ 8  │被告黃○○      │78分之1               │
├──┼────────┼───────────┤
│ 9  │被告庚○○      │39分之1               │
├──┼────────┼───────────┤
│ 10 │被告己○○      │39分之1               │
├──┼────────┼───────────┤
│ 11 │被告辛○○      │39分之1               │
├──┼────────┼───────────┤
│ 12 │被告亥○○      │78分之1               │
├──┼────────┼───────────┤
│ 13 │被告寅○○      │78分之1               │
├──┼────────┼───────────┤
│ 14 │被告戌○○      │78分之1               │
├──┼────────┼───────────┤
│ 15 │被告酉○○      │78分之1               │
├──┼────────┼───────────┤
│ 16 │被告丑○○      │78分之1               │
├──┼────────┼───────────┤
│ 17 │被告辰○○      │312分之25             │
├──┼────────┼───────────┤
│ 18 │被告午○○      │312分之1              │
├──┼────────┼───────────┤
│ 19 │被告甲○○      │234分之1              │
├──┼────────┼───────────┤
│ 20 │被告宇○○      │234分之1              │
├──┼────────┼───────────┤
│ 21 │被告巳○○      │234分之1              │
├──┼────────┼───────────┤
│ 22 │被告竹田福宎子  │65分之1               │
├──┼────────┼───────────┤
│ 23 │被告Ｂ○○○    │3640分之61            │
├──┼────────┼───────────┤
│ 24 │被告三船詠宎子  │3640分之61            │
├──┼────────┼───────────┤
│ 25 │被告宮浦路宎子  │3640分之61            │
├──┼────────┼───────────┤
│ 26 │被告竹田章    │3640分之61            │
├──┼────────┼───────────┤
│ 27 │被告戊○○○    │182分之15             │
├──┼────────┼───────────┤
│ 28 │被告癸○○○    │182分之15             │
├──┼────────┼───────────┤
│ 29 │被告乙○○○    │182分之15             │
├──┼────────┼───────────┤
│ 30 │被告丙○○      │182分之15             │
├──┼────────┼───────────┤
│ 31 │被告申○○      │182分之15             │
├──┼────────┼───────────┤
│ 32 │被告地○○      │182分之15             │
└──┴────────┴───────────┘


司法院資訊處製作；財團法人民間司法改革基金會備份。
